臺灣南投地方法院刑事判決　
111年度交訴字第4號
公  訴  人  臺灣南投地方檢察署檢察官 
被      告  蔡孟誠


選任辯護人  江倍銓律師
上列被告因過失致死案件，經檢察官提起公訴（110年度偵字第3
986號），被告在本院準備程序進行中就被訴事實為有罪之陳述
，經告以簡式審判之旨，並聽取當事人及辯護人之意見後，本院
合議庭裁定由受命法官獨任依簡式審判程序，判決如下：
    主  文
蔡孟誠犯過失致人於死罪，處有期徒刑陸月，如易科罰金，以新
臺幣壹仟元折算壹日。緩刑貳年。
    事  實
一、蔡孟誠於民國110年3月29日18時32分許，駕駛車牌號碼000-
    0000號自用小客車，沿南投縣南投市中正路由南往北方向直
    行，行經南投縣○○市○○路000號前之閃光黃燈交岔路口時，
    原應注意，駕駛人駕駛汽車，應遵守道路交通標誌、標線、
    號誌之指示，竟疏未注意未減速慢行，適有田春門騎乘腳踏
    自行車，在該處設有閃光紅燈交岔路口，沿行人穿越道穿越
    道路，亦疏未注意左側來車並讓其先行，致蔡孟誠閃避不及
    ，自小客車車頭撞擊田春門，田春門因此人車倒地，受有頭
    部鈍性傷、疑似顱骨閉鎖性骨折、疑似心臟損傷伴有心包積
    液等傷害，送醫救治後，仍於同日19時27分許不治死亡。
二、案經田春門之配偶林雪端告訴暨臺灣南投地方檢察署檢察官
    簽分偵查起訴。    
    理  由
壹、程序方面：
    本件被告蔡孟誠所犯非為死刑、無期徒刑、最輕本刑為3年
    以上有期徒刑之罪或高等法院管轄第一審案件，其於本院準
    備程序進行中，先就被訴事實為有罪之陳述，經告知被告簡
    式審判程序之旨，並聽取公訴人、被告及辯護人之意見後，
    本院合議庭依刑事訴訟法第273條之1之規定，裁定由受命法
    官獨任進行簡式審判程序，且依同法第273條之2規定，不受
    同法第159條第1項、第161條之2、第161條之3、第163條之1
    及第164條至第170條有關證據提示、交互詰問及傳聞證據等
    相關規定之限制，合先敘明。
貳、實體方面：
一、認定犯罪事實所根據的證據及理由：
  ㈠上揭事實，業據被告於本院準備程序及審理時均坦承不諱（
    見本院卷第28、48、82頁），並有南投縣政府警察局中興分
    局處理相驗案件初步調查報告暨報驗書、監視器擷取照片5
    張、現場照片11張、道路交通事故現場圖、道路交通事故調
    查報告表（一）、（二）、道路交通事故當事人酒精測定紀
    錄表、佑民醫療社團法人佑民醫院診斷書、法醫參考資料、
    勘（相）驗筆錄、臺灣南投地方檢察署相驗屍體證明書、檢
    驗報告書、南投縣政府警察局中興分局110年4月2日投興警
    偵字第1100003727號函暨檢附相驗照片、南投縣政府警察局
    中興分局110年5月10日投興警偵字第1100004985號函暨檢附
    現場勘察報告、南投縣政府警察局中興分局111年5月3日投
    興警偵字第1110005635號函暨檢附職務報告、110報案紀錄
    表（見相卷第5、15至29、34、39、40至49、56至60、66至8
    5頁；本院卷第93至96頁）等附卷可稽，足認被告前開任意
    性自白與事實相符，堪以採信。
  ㈡又按駕駛人駕駛汽車，應遵守道路交通標誌、標線、號誌之
    指示；閃光黃燈表示「警告」，車輛應減速接近，注意安全
    ，小心通過，道路交通安全規則第90條第1項前段、道路交
    通標誌標線號誌設置規則第211條第1項第1款定有明文。而
    依卷附道路交通事故調查報告表㈠所示，本案事故發生時，
    天候晴、柏油路面乾燥、無缺陷、無障礙物，並無不能注意
    之情事，依卷附監視器錄影畫面及事故照片觀之，本案發生
    地點圍設有閃光黃燈號誌之路段，被告駕駛車輛行經閃光黃
    燈路段，未減速慢行，以約55公里/小時之平均車速通過，
    而與慢車起駛之被害人田春門發生碰撞，被告當時行經閃光
    黃燈路段，未減速慢行，顯有過失。且本案經送交通部公路
    總局車輛行車事故鑑定覆議會覆議後，認被告上開行為為肇
    事次因，覆議意見為：「一、田春門騎乘腳踏自行車，夜間
    行經閃光紅燈號誌路段起駛穿越道路時，未注意左側駛至之
    來車並讓其先行，為肇事主因。（行駛行人穿越道有違規定
    )。二、蔡孟誠駕駛自用小客車，夜間行經閃光黃燈號誌路
    段，未減速接近，注意安全，小心通過，為肇事次因。」（
    見偵卷第7至9頁覆議意見書），亦同此認定。被告客觀上既
    能預見駕車肇事將可能導致傷亡，且被害人確因被告過失駕
    駛之行為而發生死亡結果，堪認被告過失駕駛之行為與被害
    人死亡之結果間具有相當因果關係無訛。至依上開覆議意見
    書，被害人雖為肇事主因，惟僅為民事責任上過失相抵之問
    題，並不因而解免被告刑事過失責任。綜上，本件事證明確
    ，被告犯行堪予認定，應予依法論科。
二、論罪科刑：
  ㈠核被告所為，係犯刑法第276條之過失致死罪。
　㈡被告於肇事後留在現場等候員警到場處理，嗣於有偵查犯罪
    權限之員警知悉其為犯罪嫌疑人前，向現場處理道路交通事
    故之員警坦承肇事一情，此有南投縣政府警察局中興分局11
    1年5月3日投興警偵字第1110005635號函暨檢附職務報告、1
    10報案紀錄表在卷可佐（見本院卷第93至96頁），核與自首
    要件相符，爰依刑法第62條前段規定減輕其刑。
  ㈢爰以行為人之責任為基礎，審酌被告並無任何前科，有臺灣
    高等法院被告前案紀錄表在卷可佐，素行良好。其考領有駕
    駛執照，本應謹慎駕駛車輛且遵守道路交通安全規則等規範
    ，以維護自身及他人行車安全，然被告竟夜間行經閃光黃燈
    號誌路段，未減速接近，注意安全，小心通過，致使被害人
    死亡，而有生命喪失無法彌補之情狀，更造成被害人之配偶
    及其子女喪失至親之無法抹滅傷痛，所為實屬不當；然被告
    犯後坦承犯行，犯後態度尚稱良好，雖無法與被害人家屬達
    成和解，然稱其除強制險已給付之新臺幣（下同）200萬元
    外，其任意險投保部分可再另外給付之60萬元，其願意再給
    付60萬元予被害人家屬（見本院卷第130頁），然因被害人
    家屬請求共2000萬元，而無法達成調解；併考量本件依鑑定
    及覆議結果，雖認被告為肇事次因，然本件被害人騎乘腳踏
    自行車，夜間行經閃光紅燈號誌路段起駛穿越道路時，未注
    意左側駛至之來車並讓其先行，為肇事主因之情狀，暨審酌
    告訴人對本案之意見，兼衡被告自陳高職畢業，目前經營八
    方雲集加盟店，月收入大約8至10萬元，未婚，需要扶養雙
    親之家庭生活經濟狀況（見本院卷第130頁）等一切情狀，
    量處如主文所示之刑，並諭知易科罰金之折算標準。
  ㈣查被告未曾因故意犯罪受有期徒刑以上刑之宣告，此有臺灣
    高等法院被告前案紀錄表1份在卷可稽，其因一時疏忽，致
    罹刑章，犯後始終坦承犯行，雖然尚未與告訴人及被害人家
    屬達成和解，然審酌本件被告為肇事次因，被害人田春門為
    肇事主因之過失及因果關係程度；又被告表示除強制險已給
    付之200萬元，任意險可再賠償60萬元，此外願意再另外賠
    償60萬元予告訴人及被害人家屬，業如前述；而告訴人及被
    害人家屬就本案刑事附帶民事訴訟請求被告賠償2000餘萬元
    ，請求包含醫療費用、喪葬費及精神慰撫金（見刑事附帶民
    事起訴狀），告訴人代理人於本院準備程序時則表示生命是
    無價的，請求2000萬元也是擲筊後所提出的金額等語（見本
    院卷第82頁），被告與告訴人及被害人家屬未能達成和解，
    應係雙方對賠償金額看法之差異，以被告願意賠償之金額，
    尚難認被告並無賠償之誠意而犯後態度不佳；且告訴人及被
    害人家屬已經提出刑事附帶民事訴訟，有關被告依法應賠償
    之金額，應由法院判決認定，尚不能因被告與告訴人就民事
    賠償金額認知之差異未能達成和解，即認被告在刑事責任上
    完全不值得原諒。是本院審酌上情，認被告經此偵審教訓，
    自當知所警惕，信無再犯之虞，因認前開宣告之刑以暫不執
    行為適當，併宣告緩刑2年，以啟自新。
三、如不服本件判決，得自收受送達之翌日起20日內，表明上訴
    理由，向本院提起上訴狀（須附繕本）。
據上論斷，應依刑事訴訟法第273 條之1 第1 項、第284 條之1
、第299 條第1 項前段，判決如主文。
本案經檢察官王元隆提起公訴，檢察官林孟賢到庭執行職務。
中　　華　　民　　國　　111 　年　 　7 　　月　　5　　日
                        刑事第二庭  法  官    顏紫安
以上正本與原本無異。
如不服本判決應於收受送達後20日內向本院提出上訴書狀，並應
敘述具體理由；其未敘述上訴理由者，應於上訴期間屆滿後20日
內向本院補提理由書（均須按他造當事人之人數附繕本）「切勿
逕送上級法院」。
告訴人或被害人如對於本判決不服者，應具備理由請求檢察官上
訴，其上訴期間之計算係以檢察官收受判決正本之日期為準。
                                    書記官    劉芳竺
中　　華　　民　　國　　111 　年　　7 　　月　　5 　　日
附錄本判決論罪科刑法條：
刑法第276條
因過失致人於死者，處5 年以下有期徒刑、拘役或50萬元以下罰
金。